【裁判字號】    98,訴,485
【裁判日期】    980831
【裁判案由】    侵權行為損害賠償
【裁判全文】
臺灣板橋地方法院民事判決               98年度訴字第485號
原      告  甲○○
訴訟代理人  乙○○
被      告  丙○○○
訴訟代理人  丁○○
上列當事人間請求侵權行為損害賠償事件，經本院於民國98年8
月12日言詞辯論終結，判決如下：
    主  文
被告應給付原告新臺幣肆萬柒仟捌佰零伍元，及自民國九十八年
三月二十四日起至清償日止，按年息百分之五計算之利息。
原告其餘之訴駁回。
訴訟費用由被告負擔百分之八；餘由原告負擔。
本判決第一項得假執行。但被告如以新臺幣肆萬柒仟捌佰零伍元
元預供擔保，得免為假執行。
原告其餘假執行之聲請駁回。
    事實及理由
一、程序方面：
  (一)按訴狀送達後，原告不得將原訴變更或追加他訴，但有請求
    之基礎事實同一，或擴張或減縮應受判決事項之聲明之情形
    者，不在此限，民事訴訟法第255 條第1 項第2 款及第3 款
    分別定有明文。本件原告起訴時原聲明請求被告應給付原告
    新臺幣（下同）537,805 元，及自附帶民事起訴狀繕本送達
    （98年3 月23日送達）翌日起算至清償日止，按年息百分之
    5 計算之利息；嗣於民國98年8 月12日言詞辯論期日時，當
    庭追加訴之聲明為被告應再給付原告90,000元，被告雖表示
    不同意原告前開訴之追加，然原告所為聲明之變更，核屬於
    未變更訴訟標的情況下，擴張應受判決事項之聲明者，揆之
    前揭說明，自不在禁止之列，應予准許。
  (二)原告於提起本訴訟之前，曾就同一事實於本院97年度簡字98
    40號刑事傷害案件中，提起附帶民事訴訟，經刑事庭裁定移
    送本院三重簡易庭後，原告於98年6 月25日撤回上開附帶民
    事訴訟，故本案不生重複起訴之問題，併予敘明。
二、原告起訴主張：
  (一)被告長期養貓侵擾原告，致原告6、7年來經常要打掃貓糞沖
    水消毒，生活受有精神損害。97年9月11日上午9時許，在臺
    北縣新莊市○○路107巷1號前，因原告清掃被告貓糞便時，
    兩造發生爭執，被告竟基於傷害之犯意，持安全帽毆打原告
    ，致原告受有右手腕脫臼、頸部、手臂挫傷，合併瘀血等傷
    害，此經鈞院97年度簡字第9840號刑事簡易判決處被告拘役
    十日易科罰金確定。被告當時在大庭廣眾毆打原告，造成原
    告身體受有上開傷害，無法負擔原來的勞力工作，且因手敷
    藥近半年無法自行洗澡，須仰賴子女協助幫忙，爰依民法第
    184條、第193條及第195條之規定，請求被告賠償原告醫療
    支出費用、推拿費用、增加生活上需要、勞動能力減損及精
    神賠償等費用；又被告養的貓長期在原告的住宅、庭院大小
    便、嘔吐，並破壞花盆、刮傷車子及抓破原告車罩，致原告
    6 、7年來都要打掃、消毒，且因被告經勸不聽，致原告長
    期難入眠患有憂鬱症，爰依民法第184條第1項、第190條、
    第195條及第213條之規定，訴請被告回復原狀賠償原告車罩
    、花盆損失及精神損害等語。
  (二)請求金額627,805 元之計算方式：
  1.原告於起訴時請求被告賠償537,805元，包括給付醫藥費及
    推拿師費用合計37,805元，及精神慰撫金500,000元（37,80
    5元+500,000元＝537,805元）。
  2.原告另於98年5 月15日具狀陳述其上開請求之金額不變，並
    補充說明其損害之情形如下：
  (1)工作損失120,000 元：
    原告擔任褓母工作，每月薪資20,000元，共計受有6 個月之
    工作損失（20,000元×6月＝120,000元）。
  (2)汽車車罩損失14,000元：
    原告所有之汽車車罩遭被告所養之貓抓破7 張，車罩1 張2,
    000元，故請求14,000元（2,000元×7張＝14,000元）。
  (3)精神損害慰撫金：
    被告所養之貓在原告家擾亂7 年，爰請求受貓擾亂之精神賠
    償70,000元，及傷害慰撫金333,805元。
  3.原告另於98年8 月12日言詞辯論期日當庭追加請求90,000元
    有關花瓶財物損害及7 、8 年來掃垃圾聞貓糞臭味之精神損
    害。
  (三)綜上，原告合計請求627,805 元（37,805元+500,000元+90,
    000元＝627,805元），爰依侵權行為法律關係請求，並聲明
    求為判決：被告應給付原告627,805元，及自起訴狀繕本送
    達翌日起至清償日止，按年息百分之5計算之利息；並陳明
    願供擔保請准宣告假執行。
三、被告則以：
    對於原告請求之金額，其中醫藥費37,805元的部分並不爭執
    ，但不同意原告其餘的請求及其所主張之事實，並抗辯稱是
    原告先用殺蟲劑噴被告，兩造進而發生互毆推擠，雙方均有
    傷勢，被告並無故意傷人之事實，且依原告於97年9月12日
    衛生署台北醫院診斷證明書記載，原告經該院骨科醫師高建
    生診斷，受有頸部、右上臂、右腕挫瘀傷等傷害，足見原告
    傷勢僅屬輕傷，只需門診追蹤即可，未必需要四處診治，甚
    至推拿整骨；再原告請求精神慰撫金500,000元之部份，既
    未舉證證明精神如何受有損害，復又無任何就醫診治證明其
    精神狀態之紀錄，是該項請求應屬無稽；如果要和解的話，
    被告願意以25,000元和解；又原告所提的在職證明與事實不
    符，在職證明是在案發前的；本件刑事案件是判傷害罪，與
    貓狗糞便無關，且原告狀紙上所指稱的貓，都不是被告養的
    等語置辯。併為聲明：駁回原告之訴及假執行之聲請。如受
    不利之判決，願供擔保請准宣告免為假執行。
四、法院之判斷：
    按惟當事人主張有利於己之事實者，就其事實有舉證之責任
    ，民事訴訟法第277 條前段定有明文。主張法律關係存在之
    當事人，須就該法律關係發生所須具備之特別要件，負舉證
    之責任。而此特別要件之具備，苟能證明間接事實並據此推
    認要件事實雖無不可，並不以直接證明者為限，惟此經證明
    之間接事實與要件事實間，須依經驗法則足以推認其因果關
    係存在者，始克當之。倘負舉證責任之一方所證明之間接事
    實，尚不足以推認要件事實，縱不負舉證責任之一方就其主
    張之事實不能證明或陳述不明、或其舉證猶有疵累，仍難認
    負舉證責任之一方已盡其舉證責任，自不得為其有利之認定
    （最高法院91年度臺上字第1613號判決意旨參照）。本件原
    告主張之主要事實有二：一為被告是否養貓侵擾原告生活？
    二為被告是否毆打傷害原告之身體健康？茲分論如下：
  甲、被告是否養貓侵擾原告生活致原告受有損害？
  (一)按民法第190 條第1 項規定，動物加損害於他人者，由其占
    有人負損害賠償責任。但依動物之種類及性質已為相當注意
    之管束，或縱為相當注意之管束而仍不免發生損害者，不在
    此限。故立法上就動物占有人侵害責任，係採中間責任原則
    ，即先行推定動物占有人有過失，若其抗辯免除損害賠償責
    任，則須依動物種類、性質，就其已盡相當管束，或縱經相
    當管束亦不免發生損害等節，負舉證責任。然若何人為動物
    之占有人兩造有所爭執時，受害人必須先就被告為該動物之
    占有人先負舉證之責，始可請求賠償動物所加之損害。
  (二)本件原告主張6 、7 年來受有被告豢養之貓侵擾生活、污染
    環境、抓破車罩損壞花盆等事實，業據被告否認（見本院卷
    第54頁反面98年5月27日言詞辯論筆錄），並抗辯：「（原
    告）狀紙上的貓，都不是我們養」（見本院卷第74頁98年8
    月12日言詞辯論筆錄），而原告前開主張，無非以其所提出
    之受貓侵擾環境之相片4張及光碟1份為證，惟依上開相片所
    示之內容及被告就光碟所述受貓侵擾之事實，僅能證明原告
    居住環境受有貓隻侵入、花盆傾倒及地上有不明穢物等（見
    本院卷第34頁至第35頁），卻不能證明被告對於該動物有事
    實上之支配管領力。從而，原告主張受貓侵擾而請求被告負
    損害賠償責任，即屬無據，不能准許。
  乙、被告是否毆打原告致原告受有損害？
  (一)原告另主張於97年9 月11日上午9 時許，在臺北縣新莊市○
    ○路107 巷1 號前，因細故與被告發生爭執而遭被告毆打，
    因此受有頸部、右上臂、右腕挫傷，合併瘀血等傷害之事實
    ，業具提出新泰綜合醫院於97年9 月11日出具原告受有右前
    臂擦挫傷合併淤血，及衛生署台北醫院97年9 月12日出具原
    告受有頸部、右上臂、右腕挫瘀傷之診斷證明（見本院卷第
    23頁），被告亦自認與原告發生爭執而雙方互毆，且被告因
    上開傷害刑事案件，並經本院以97年度簡字第9840號刑事簡
    易判決處拘役10日易科罰金確定，亦經本院依職權調閱上開
    刑事案卷查明屬實，堪認被告確有上開診斷書內所載對原告
    傷害之行為，是原告此部分之主張堪信為真實。
  (二)按因故意或過失，不法侵害他人之權利者，負損害賠償責任
    ，民法第184 條第1 項前段定有明文。又不法侵害他人之身
    體或健康者，對於被害人因此喪失或減少勞動能力或增加生
    活上之需要時，應負損害賠償責任；不法侵害他人之身體、
    健康、名譽、自由、信用、隱私、貞操，或不法侵害其他人
    格法益而情節重大者，被害人雖非財產上之損害，亦得請求
    賠償相當之金額，民法第193 條第1 項、第195 條第1 項前
    段亦分別有明文可參。本件原告主張被告將其毆打成傷，既
    經認定如前，是被告自應負侵權行為損害賠償責任。茲將原
    告得請求賠償之金額分述如下：
  1.醫療費用、推拿費用合計37,850元部分：
    原告主張受被告毆打受傷而支出醫療費用及推拿費用合計37
    ,805 元，業據其提出醫療費用收據26紙及江夏養生鬆拿會
    館收據暨證明單1紙為證，而被告對於上開費用及單據，亦
    予以同意而不爭執（見本院卷第74頁98年8 月12日言詞辯論
    筆錄），故應認原告此部分之請求為有理由，應予准許。
  2.減少勞動能力而損失薪資收入120,000元部分：
    按不法侵害他人之身體或健康者，對於被害人因此喪失或減
    少勞動能力或增加生活上之需要時，應負損害賠償責任，民
    法第193 條第1 項固定有明文。原告主張其因遭被告毆打傷
    害，無法負擔原來帶小孩的工作，期間為6 個月，每月薪資
    以20,000元計算，共計損失薪資收入120,000 元云云，惟僅
    提出小孩照片1 紙為證，並未提出其他積極事證相證，且本
    件刑事傷害案件偵查中，原告於97年10月24日經檢察官訊問
    ：「你目前的職業為何」？原告答以：「我與先生目前都沒
    有在工作」（見97偵29194 號卷第13頁訊問筆錄），故原告
    是否有其所稱之工作收入即屬可疑，且參酌原告提出之新泰
    綜合醫院於97年9 月11日出具原告受有右前臂擦挫傷合併淤
    血，及衛生署台北醫院97年9 月12日出具原告受有頸部、右
    上臂、右腕挫瘀傷之診斷證明內容，原告僅係受有擦傷、瘀
    傷及挫傷之身體傷害，其傷勢尚屬輕微，自不生勞動能力減
    損之問題。從而，原告主張減少勞動能力而損失薪資收入12
    0,000 元，實屬無據，不應准許。
  3.精神慰撫金：
    原告主張被告在大庭廣眾毆打原告，使其受有身體及精神上
    之痛苦，且迄今被告未與原告達成和解，爰請求精神慰撫金
    等語，為被告所否認。經查，原告因遭被告毆打受有前述傷
    害，其身心確受有相當程度痛苦，是原告依民法第195 條第
    1 項前段規定，請求被告賠償精神慰撫金，自屬有據。按原
    告因遭被告毆打，受有前述傷害，其精神確實受有痛苦，惟
    本院衡量上述情節、原告所受傷勢非重及雙方之社會、經濟
    地位等一切情狀，認為原告請求精神慰撫金應以10,000元為
    適當，原告請求逾此數額範圍之精神慰撫金則屬無可採。
  4.綜上，原告得請求被告賠償之金額共計為47,805元（計算式
    ：37,805元＋10,000元＝47,805元）。
五、從而，原告依侵權行為之法律關係，訴請被告給付47,805元
    ，及自起訴狀繕本送達翌日即98年3 月24日（見本院97 年
    度簡附民字第410 號卷第21頁）起至清償日止，按年息百分
    之5 計算之利息，為有理由，應予准許；逾此範圍之請求，
    則為無理由，應予駁回。
六、本件所命給付金額未逾500,000 元，依民事訴訟法第389 條
    第1 項第5 款規定，爰不待原告聲請，應依職權宣告假執行
    ，並依同法第392 條第2 項規定，依職權宣告被告如預供擔
    保，得免為假執行。至原告其餘假執行之聲請，因該部分之
    訴業經駁回，其假執行之聲請亦失所附依，應併予駁回。
七、結論：本件原告之訴為一部有理由，一部無理由，並依民事
    訴訟法第79條、第389條第1項5款、第392條，判決如主文。
中    華    民    國    98    年    8     月    31    日
                  民事第一庭    法  官  黎文德
以上正本係照原本作成
如對本判決上訴，須於判決送達後20日內向本院提出上訴狀
中    華    民    國    98    年    8     月    31    日
                                書記官  趙彬


司法院資訊處製作；財團法人民間司法改革基金會備份。
